【裁判字號】    95,交抗,46
【裁判日期】    950512
【裁判案由】    聲明異議
【裁判全文】
臺灣高等法院高雄分院刑事裁定          95年度交抗字第46號
抗告人即
受處分人    甲○○
上列抗告人因違反道路交通管理處罰條例案件，不服臺灣高雄地
方法院，中華民國95年3 月29日所為裁定（94年度交聲字第100
號），提起抗告，本院裁定如下：
    主  文
抗告駁回。
    理  由
一、按人行道不得臨時停車，道路交通安全規則笫111 條笫1 項
    笫1 款定有明文。又人行道係指專供行人通行之騎樓、走廊
    ，及劃設供行人行走之地面道路，與人行天橋及人行地下道
    ，此觀道路交通管理處罰條例笫3 條笫3 款自明（上開條例
    笫3 條規定於民國94年12月28日雖有修正公布，但上開內容
    並無變動）。次按「汽車駕駛人停車時，有下列情形之一者
    ，處新臺幣6 百元以上1 千2 百元以下罰鍰：一、在禁止臨
    時停車處所停車」、「第1 項情形，交通勤務警察、依法令
    執行交通稽查任務人員或交通助理人員，應責令汽車駕駛人
    將車移置適當處所；如汽車駕駛人不予移置或不在車內時，
    得由該交通勤務警察、依法令執行交通稽查任務人員或交通
    助理人員為之」，道路交通管理處罰條例第56條第1 項笫1
    款、第3 項分別定有明文（上開條文於異議人本件94年12月
    17 日 行為後並無修正）。又所謂「臨時停車」係指車輛因
    上、下人、客，裝卸物品，其引擎未熄火，停止時間未滿3
    分鐘，保持立即行駛之狀態；「停車」指車輛停放於道路兩
    側或停車場所，而不立即行駛者，同條例第3 條第9 款、第
    10 款 復有明定。
二、原裁定以：異議人即本件抗告人甲○○確有於裁決書上所載
    時間、地點停車之情，業據異議人於原審所自承，並有相片
    數幀附在原審卷可佐。又上開車牌號碼VQ-8301 號自用小客
    車係停放在高雄市○○路25號「騎樓」地上，而經高雄市政
    府警察局交通大隊交通勤務警察當場舉發違規後由拖吊場配
    合拖吊等情，有高雄市政府交通局95年3 月2 日函及隨函所
    附照片等資料在卷可稽（見原審卷14至18頁），且與卷內所
    附異議人遭舉發時停放車輛之照片並無不符，自堪信為真實
    。而騎樓、走廊等處係屬人行道不得臨時停車，是抗告人既
    確有在不得臨時停車處違規停車之事實，原審因而駁回抗告
    人之聲明異議。
三、抗告意旨略以：抗告人雖有於94年12月17日約11時許，因事
    將抗告人配偶傅馨玫車牌號碼VQ-8301 號自用小客車臨時停
    放在高雄市○○區○○路27號（實應係25號）前，復於同日
    12時許返回取回時發現已被警方拖吊等事實，但抗告人當時
    停放處並無任何禁止停車之標線、標誌，自不得因警方為民
    服務，替附近住家拖吊，而認抗告人交通違規並拖走車輛，
    自應撤銷原裁定云云。
四、惟查：(1)按所謂「道路」，係指公路、街道、巷衖、廣場、
    騎樓、走廊或其他供公眾通行之地方。所謂「車道」，係指
    以劃分島、護欄或標線劃定道路之部分，及其他供車輛行駛
    之道路。所謂「人行道」，則指為專供行人通行之騎樓、走
    廊，及劃設供行人行走之地面道路，與人行天橋及人行地下
    道。道路交通管理處罰條例第3 條第1 款、第2 款、第3 款
    分別定有明文。由上開定義以觀，人行道固然亦為廣義之道
    路，然就其設置之目的、外觀、及功能觀察，人行道與一般
    之車道仍有明確之區別，不容混淆。次按人行道不得臨時停
    車；禁止臨時停車處所不得停車；復分別為道路交通安全規
    則第111 條第1 項第1 款、第112 條第1 項第1 款所明定，
    故人行道係不得臨時停車之處所，亦不得停車，極為灼然，
    無可置疑。查抗告人經舉發違規停車之處所係人行道，且依
    現場採證照片以觀（原審卷第11頁），抗告人所駕之車輛當
    時係橫向停放於人行道及車道上，前部約三分之二之車身停
    放在人行道上，後部約三分之一之車身停放於車道上，則抗
    告人確係在禁止臨時停車處所停車之違規事實，極為明確。
    抗告意旨指稱當時停放之位置地面無任何禁止停車之標線或
    標誌，當然得停車」云云，尚有誤會，自無足採。綜上前述
    ，抗告人之車輛於94年12月17日約11時許至12時許停放該處
    ，處於引擎熄火之停車狀態，故抗告人在禁止臨時停車處所
    之人行道上停車之違規事實甚明等情，原審因而認定抗告人
    確有前揭違規事實，而駁回抗告人之聲明異議，經核於法並
    無不合，應予維持。本件抗告為無理由，應予駁回。
五、據上論結，應依道路交通案件處理辦法第26條、刑事訴訟法
    第412條，裁定如主文。
中    華    民    國    95    年    5     月    12    日
                  交通法庭      審判長法  官  李炫德
                                      法  官  李淑惠
                                      法  官  簡志瑩
以上正本證明與原本無異。
不得再抗告。
中    華    民    國    95    年    5     月    12    日
                                      書記官  白  蘭


司法院資訊處製作；財團法人民間司法改革基金會備份。
